臺灣嘉義地方法院民事判決
111年度訴字第76號
原      告  蕭榮馨  
訴訟代理人  嚴奇均律師
被      告  李秋雪  
上列當事人間請求損害賠償事件，本院於民國111年3月15日言詞
辯論終結，判決如下：     
    主  文
原告之訴及假執行之聲請均駁回。
訴訟費用由原告負擔。
    事實及理由
壹、程序方面
    被告經合法通知，未於言詞辯論期日到場，核無民事訴訟法
    第386條所列各款情形，爰依原告之聲請，由其一造辯論而
    為判決。
貳、實體方面
一、原告主張：
  ㈠緣兩造與訴外人林淑女均為臉書（Facebook）社群網站用戶
    ，林淑女於民國109年6月16日以其臉書稱謂「林麗珠」在個
    人臉書頁面發表抒發其負面情緒之貼文，被告竟於109年6月
    26日，以其稱謂「甲○○」在該貼文回覆留言，標註原告之稱
    謂「乙○○」並發表「先幹林麗珠，他最好」之文字內容（下
    稱系爭言論），該內容屬言語謾罵，已足以貶抑原告社會上
    之人格之評價，使不特定臉書用戶登入臉書社群後，均可共
    見聞致生損害原告之名譽。被告前揭行為業經臺灣嘉義地方
    檢察署（下稱嘉義地檢署）檢察官以110年度偵字第816號提
    起公訴，依起訴書記載，被告亦不否認前揭行為之客觀事實
    。從被告標註原告稱謂並發表系爭言論以觀，意欲使與林麗
    珠性行為一事和原告連結，致原告在精神、心理層面感到難
    堪、不舒服，甚至已造成原告名譽之損害。蓋原告現為嘉義
    縣東石鄉掌潭村村長，在地方上具知名度，卻遭被告以與公
    眾事務毫無瓜葛之言語謾罵，足以貶抑原告社會上之人格評
    價，原告自得請求非財產上損害（精神慰撫金），且被告有
    予以回復名譽之必要，爰依民法第18條第1項前段、第2項、
    第184條第1項前段、第195條第1項規定，聲明如訴之聲明所
    示。
  ㈡並聲明：
　  ⒈被告應給付原告新臺幣（下同）100,000元，及自收受起訴
      狀繕本翌日起至清償日止，按年息百分之5計算之利息。
　  ⒉被告應在自由時報雲嘉版頭版下方以長27公分、寬15公分
      之版面以標楷體36號字體，刊登「本人甲○○於民國109年6
      月26日在本人臉書（Facebook）社群網站之頁面，張貼妨
      害乙○○名譽之文字，特此登報向其道歉。道歉人：甲○○」
      之道歉啟事1日。
　  ⒊原告願供擔保請准宣告假執行。
　  ⒋訴訟費用由被告負擔。
二、被告未於言詞辯論期日到場，亦未提出書狀作何聲明或陳述
    。
三、本院之判斷：
　㈠按當事人主張有利於己之事實者，就其事實有舉證之責任。
    民事訴訟法第277條前段定有明文。又按人格權受侵害時，
    得請求法院除去其侵害。前項情形，以法律有特別規定者為
    限，得請求損害賠償或慰撫金；因故意或過失，不法侵害他
    人之權利者，負損害賠償責任；不法侵害他人之身體、健康
    、名譽、自由、信用、隱私、貞操，或不法侵害其他人格法
    益而情節重大者，被害人雖非財產上之損害，亦得請求賠償
    相當之金額。其名譽被侵害者，並得請求回復名譽之適當處
    分。民法第18條第1項前段、第2項、第184條第1項前段、第
    195條第1項固定有明文。惟民法第18條第1項前段、第184條
    第1項前段、第195條第1項規定侵權行為以不法侵害他人之
    權利為成立要件，故主張對造應負侵權行為責任者，應就對
    造不法侵害他人之權利負舉證責任。如對造並無不法侵害他
    人之權利，即難謂對之有損害賠償請求權存在。又名譽有無
    受損害，應以社會上對個人評價是否貶損作為判斷之依據，
    應從一般社會通念就個別事實加以判斷，而非以當事人主觀
    感受為認定標準，苟其行為不足以使他人在社會上之評價受
    到貶損，自不構成侵權行為。
  ㈡原告主張：兩造與訴外人林淑女均為臉書（Facebook）社群
    網站用戶，林淑女於109年6月16日以其臉書稱謂「林麗珠」
    在個人臉書頁面發表抒發其負面情緒之貼文，被告竟於109
    年6月26日，以其稱謂「甲○○」在該貼文回覆留言，標註原
    告之稱謂「乙○○」並發表系爭言論之事實，固據被告於另案
    嘉義地檢署110年度偵字第816號妨害名譽案件（下稱刑案）
    承認有為系爭言論之事實，惟辯稱：被告在林淑女評論自己
    之文章下留言反擊，但原告竟留言「改天來給我幹幹看」，
    被告才會回應「先幹林麗珠，他最好」之系爭言論等語，上
    情業據本院調閱刑案全卷查明。依原告於刑案提出之臉書截
    圖所示，林淑女於109年6月16日以其臉書稱謂「林麗珠」發
    表「干！恁祖嬤，就沒類衰，誰加你好友？who care！」之
    文章，被告於該網頁標註林麗珠發表「要幹就先幹幹你八婆
    ，每次酒一喝就是往人家身上抱抱，不管是男是女，由其阿
    正老婆好討厭你」，被告另標註原告發表「先幹林麗珠，他
    最好」之系爭言論，有臉書截圖附於刑案卷可稽（見刑案11
    0年度偵字第816號卷第23頁）。查兩造均互不認識，為兩造
    於刑案所承認（見刑案警卷第2、17頁），而原告於刑案承
    認有於林淑女臉書貼文下方留言安慰等語（見刑案警卷第17
    頁），但原告對被告提出妨害名譽之刑事告訴提出之臉書截
    圖，均未見原告之臉書貼文截圖（見刑案110年度偵字第816
    號卷第21至23頁、第47至63頁），則原告貼文應係原告於提
    出刑事告訴前遭原告刪除。準此，兩造既互不認識，且被告
    於刑案表示係針對原告之留言發表系爭言論，則原告之留言
    內容為何？被告為何會標註不認識之原告發表系爭言論？是
    否原告曾留言「改天來給我幹幹看」，被告方標註原告發表
    「先幹林麗珠，他最好」之系爭言論，因臉書貼文有遭刪除
    ，兩造互有爭執，何者為真，固難認定。然縱令原告未留言
    「改天來給我幹幹看」，依被告標註原告發表「先幹林麗珠
    ，他最好」之系爭言論內容觀之，被告充其量僅係叫原告去
    做某一件事情而已，原告會不會去做該事件取決於原告之判
    斷，當不可能盲目為之，難認將對原告之社會評價產生減損
    。準此，被告既無不法侵害原告之名譽，無由令被告負侵權
    行為之損害賠償責任。
四、綜上所述，原告依據民法第18條1項前段、第2項、第184條
    第1項前段、第195條第1項等規定，請求被告給付原告100,0
    00元，及自收受起訴狀繕本翌日起至清償日止，按年息百分
    之5計算之利息；被告應在自由時報雲嘉版頭版下方以長27
    公分、寬15公分之版面以標楷體36號字體，刊登「本人甲○○
    於民國109年6月26日在本人臉書（Facebook）社群網站之頁
    面，張貼妨害乙○○名譽之文字，特此登報向其道歉。道歉人
    ：甲○○」之道歉啟事1日，為無理由，應予駁回。又原告之
    訴既經駁回，其假執行之聲請，亦無依據，應併予駁回。
五、訴訟費用負擔之依據：民事訴訟法第78條。
中　　華　　民　　國　　111 　年　　3 　　月　　29　　日
                          民一庭法　官　黃茂宏   
以上正本係照原本作成。
如對本判決上訴須於判決送達後20日內向本院提出上訴狀。 
如委任律師提起上訴者，應一併繳納上訴審裁判費。 
中　　華　　民　　國　　111 　年　　3 　　月　　29　　日
                                書記官　官佳慧